【裁判字號】    95,交聲,470
【裁判日期】    950831
【裁判案由】    違反道路交通管理處罰條例聲明異議
【裁判全文】
臺灣臺北地方法院交通事件裁定  九十五年度交聲字第四七０號
異  議  人
即受處分人  甲○○
上列異議人即受處分人因違反道路交通管理處罰條例案件，對於
交通部公路總局臺北區監理所中華民國九十五年五月十六日所為
之處分 (原處分案號：北監自裁字裁40─CG0000000號)，聲明異
議，本院裁定如下：
    主  文
異議駁回。
    理  由
一、按行為後法律或自治條例有變更者，適用行政機關最初裁處
    時之法律或自治條例；但裁處前之法律或自治條例有利於受
    處罰者，適用最有利於受處罰者之規定，行政罰法第五條定
    有明文。查異議人即受處分人甲○○行為後，道路交通管理
    處罰條例第六十條第二項第三款、第六十三條第一項第一款
    業於民國九十五年七月一日修正公布施行，比較修法前後對
    於汽車駕駛人，駕駛汽車不遵守道路交通標線指示規定之罰
    則均處新臺幣（下同）九百元以上一千八百元以下罰鍰，惟
    修正後道路交通管理處罰條例第六十三條第一項第一款併記
    違規點數一點之規定，已刪除汽車駕駛人違反同條例第六十
    條第二項第三款之情形，依行政罰法第五條規定，應適用行
    政機關最初裁處時之法律即修正前道路交通管理處罰條例第
    六十條第二項第三款、第六十三條第一項第一款規定論處，
    合先敘明。次按汽車駕駛人駕駛汽車，不遵守道路交通標誌
    、標線、號誌之指示，處九百元以上一千八百元以下罰鍰，
    併記違規點數一點，修正前道路交通管理處罰條例第六十條
    第二項第三款、第六十三條第一項第一款均定有明文。
二、本件異議人即受處分人甲○○所有車牌號碼五Ｅ─一三一七
    號自用小客車，於民國九十五年三月一日十九時二十四分許
    ，由汪耀宗駕駛行經臺北縣新店市○○路○段八二巷口往坪
    林方向，明知汽車駕駛人駕駛汽車，應遵守道路交通標線之
    指示，竟仍跨越設有闖紅燈感應圈之禁止標線，為臺北縣政
    府警察局交通隊執勤員警以北縣警交字第ＣＧ－00000
    00號舉發違反道路交通管理事件通知單予以逕行舉發。嗣
    受處分人於違規舉發通知單上所載應到案日期前向原處分機
    關申訴，經原處分機關函請舉發單位調查結果，仍認受處分
    人有上開違規行為，原處分機關則以其有「不遵守道路交通
    標線之指示」之違規行為，依違反修正前道路交通管理處罰
    條例第六十條第二項第三款、第六十三條第一項第一款規定
    ，裁處受處分人罰鍰九百元，併記違規點數一點。
三、聲明異議意旨略以：當日行經違規地點，交通號誌從綠燈轉
    換為紅燈時，車輛已超越停止線，待紅燈亮起正準備右轉時
    ，發現該路口車輛擁塞無法右轉，只好等待右前方車輛稍作
    移動才跟著前進，舉發違規之儀器無法研判當時實際情形，
    爰請求還予公道，給小民一個平反機會云云。
四、經查：
（一）按道路交通管理處罰條例關於車輛所有人之處罰，如應歸
      責於車輛駕駛人者，處罰車輛駕駛人，道路交通管理處罰
      條例第八十五條第二項定有明文。查本件交通違規之汽車
      駕駛人為汪耀宗，業經汽車所有人即受處分人甲○○於聲
      明異議狀中陳述無誤，然受處分人前向原處分機關提出申
      訴時並未告知本件違規處罰應歸責於駕駛人，則原處分機
      關依法對汽車所有人科處罰鍰即屬有據，合先說明。
（二）次查，受處分人並不否認於前開時、地，其所有車牌號碼
      五Ｅ─一三一七號自用小客車，於紅燈時跨越停止線駛壓
      感應圈之違規事實，核與舉發單位調查結果，認為受處分
      人遇紅燈亮起三秒五才駕駛汽車超越停止線駛壓感應圈被
      拍攝第一張舉發照片後，仍未煞停繼續以車速十一公里前
      進，為紅燈亮起四秒三後，再被儀器拍攝第二張照片，號
      誌燈運轉由綠燈變黃燈需三秒再變紅燈，其間尚有足夠時
      間讓駕駛人採取煞停措施等情相符，有臺北縣政府警察局
      九十五年四月二十五日北縣警交字第０九五００五二三一
      七號書函附卷可佐（見本院卷第十頁），此外，並有違規
      當時之採證照片二張在卷可憑（見本院卷第七頁），從而
      本件不遵守道路交通標線指示之違規行為堪予認定。
（三）至受處分人雖辯稱：當車輛駛越停止線，因右前方車輛壅
      塞致其無法順利右轉，一直從綠燈等待至紅燈，其本無意
      違規云云。惟依上開之說明，受處分人之違規事實已甚明
      確，再者，駕駛人駕駛汽車時本應注意前方車況而為適當
      處置，原處分人於駕駛汽車欲右轉時，因未注意前方右轉
      車輛已經壅塞，仍執意於紅燈時駛越禁止線，因而壓迫感
      應項圈被拍照舉發不遵守道路交通標線指示之違規，受處
      分人本有可歸責之事由，此外，受處分人並無其他不能注
      意之情形，是受處分人以前詞為辯，難以成理。
五、綜上所述，本件不遵守道路交通標線指示之違規事實，至為
    明確，原處分機關依裁處時即修正前道路交通管理處罰條例
    第六十條第二項第三款、第六十三條第一項第一款規定，裁
    處受處分人罰鍰九百元，併記違規點數一點，於法核無違誤
    ，故本件受處分人之異議為無理由，應予駁回。
據上論斷，應依道路交通案件處理辦法第十九條，裁定如主文。
中    華    民    國    九十五  年  八   月  三十一   日
                      交通法庭  法  官  劉煌基
以上正本證明與原本無異。
如不服本裁定，應於裁定送達後五日內向本院提出抗告狀。
                                書記官  陳豪達
中    華    民    國    九十五  年  八   月  三十一   日


司法院資訊處製作；財團法人民間司法改革基金會備份。
